【裁判字號】    98,訴,274
【裁判日期】    980304
【裁判案由】    偽造文書等
【裁判全文】
臺灣臺中地方法院刑事判決               98年度訴字第274號
公  訴  人  臺灣臺中地方法院檢察署檢察官
被      告  乙○○
上列被告因偽造文書等案件，經檢察官提起公訴（97年度偵字第
18264號），本院合議庭裁定改以簡式程序審判，判決如下：
    主    文
乙○○共同犯偽造公印文罪，處有期徒刑陸月，如易科罰金，以
新臺幣壹仟元折算壹日。緩刑貳年，緩刑期內付保護管束，並向
指定之公益團體、地方自治團體或社區提供肆拾小時之義務勞務
。扣案偽造之丙○○國民身分證、駕駛執照各壹張，及偽造之林
庚易國民身分證、駕駛執照各壹張均沒收。
    犯罪事實及理由
一、乙○○因積欠真實姓名、年籍均不詳綽號「小傑」之成年男
    子新臺幣約10萬元無力償還，竟與「小傑」共同基於偽造國
    民身分證、駕駛執照、公印文、印文之犯意聯絡，於民國97
    年1 月初某日，在台中市○○街附近之統一超商，持其所有
    之照片2 張交予「小傑」「小傑」取得乙○○之照片後，即
    於不詳時、地，同時偽造其上照片為乙○○，而姓名、年籍
    、住所均為丙○○（起訴書誤植為陳朝興）之國民身分證（
    其上有偽造之「內政部印」之公印文1枚）及普通小型車駕
    駛執照（其上有偽造之「交通部駕駛執照製發之章」之印文
    1 枚）各1張，及其上照片為另一姓名、年籍均不詳之男子
    ，而姓名、年籍、住所均為甲○○之林更易（起訴書誤植為
    甲○○）國民身分證（其上有偽造之「內政部印」之公印文
    ）及普通重型機車駕駛執照（其上有偽造之「交通部駕駛執
    照製發之章」之印文1枚）各1張，足以生損害於丙○○、甲○○及戶政、監理機關管理之正確性。嗣乙○○為圖免除債
    務，於97年7月16日上午6時許，在台中市逢甲商圈之麥當勞
    前，自「小傑」所指派真實姓名、年籍均不詳之成年男子處
    ，取得上開偽造之丙○○及林庚易之汽車駕駛執照、國民身
    分證，及小傑以不詳方式取得之林庚易（起訴書誤植為林庚
    原，另由公訴人偵辦）彰化銀行存摺（帳號：000000000000
    00號）、印章及鄭景元（另由公訴人偵辦）之土地銀行存摺
    （帳號：000000000000號）、鄭景元之印鑑章（起訴書誤植
    為盜刻之印鑑章，經公訴人當庭更正），該男子囑其持鄭景
    元之存摺、印鑑章至銀行，持上開偽造之丙○○證件提領現
    金50萬元，待其交付領得之50萬元及其所收受之上開存摺、
    印章、偽造之證件後，即免除其債務。乙○○即與「小傑」
    及該真實姓名、年籍均不詳之成年男子，共同基於行使偽造
    國民身分證之犯意聯絡，於97年7 月16日13時55分許，至臺
    中市○○區○○路3段4號之土地銀行中港分行，填寫鄭景元
    提領50萬元之存摺類取款憑條，並於其上加蓋鄭景元印鑑章
    後，連同鄭景元之存摺持交銀行行員駱玉卿而行使之，因其
    提領之金額較大，經駱玉卿詢問是否本人時，乙○○表示幫
    朋友提領，經駱玉卿要求出示證件時，乙○○即持偽造之丙○○國民身分證交予駱玉卿而行使之，足以生損害於丙○○
    ，駱玉卿隨即電洽鄭景元之開戶銀行即土地銀行高雄分行進
    行確認，經該分行行員陳報鄭景元住處大門深鎖，察覺有異
    而未付款，並報警查獲上情，為警扣得小傑所交付之偽造丙○○國民身分證、普通小型汽車駕駛執照各1 張，及偽造之
    林庚易國民身分證、普通重型機車駕駛執照各1 張、林庚易
    及鄭景元之上開銀行存摺各1本及印章各1顆。
二、現行刑事訴訟法為保障被告之反對詰問權，排除具有虛偽危
    險性之傳聞證據，以求實體真實之發現，於該法第159條第1
    項明定被告以外之人於審判外之言詞或書面陳述，除法律有
    規定者外，不得作為證據。是被告以外之人於審判外之陳述
    ，除有同條第2 項之除外情形，或符合同法第159條之1至第
    159條之5，或其他法律有特別規定得為證據之情形者外，自
    不採為論罪之依據。簡式審判程序，貴在審判程序之簡省便
    捷，檢察官指出之證據方法，只要被告及辯護人無異議，即
    可使用，縱或是被告以外之人在審判外之陳述，亦得作為證
    據，是刑事訴訟法第159條第2項規定；「法院以簡式審判程
    序，不適用之」；第273條之2規定：「簡式審判程序之證據
    調查，不受第159條第1項…規定之限制」，是於簡式審判程
    序，有關傳聞證據之證據能力限制規定自無適用之餘地，合
    先敘明。
三、上開犯罪事實業據告訴人丙○○指訴及證人甲○○、駱玉卿
    證述甚詳，並有被告乙○○偽造之張景元存摺類取款憑條、
    被害人丙○○、甲○○提供之真正身分證等影本在卷可稽，
    復有偽造之丙○○國民身分證、普通小型車駕駛執照各1 張
    及偽造之林庚易國民身分證、重型機車駕駛執照各1 張、鄭
    景元之土地銀行存摺1本及鄭景元之印鑑章1顆扣案可證，復
    據被告迭次供承不諱，足徵被告之自白與事實相符，本件事
    證明確，被告犯行堪以認定。
四、核被告就偽造丙○○、林庚易國民身分證之犯行，係犯刑法
    第212條偽造特種文書及同法第218條第1 項偽造公印文罪；
    就偽造丙○○、林庚易之駕駛執照之犯行，係犯刑法第212
    條偽造特種文書及同法第217條第1項偽造印文罪；就行使偽
    造丙○○之國民身分證之犯行，係犯戶籍法第75條第2 項行
    使偽造國民身分證罪。查戶籍法第75條第2項於97年5月28日
    修正公布施行，此係刑法第216條、第212條行使偽造國民身
    分證之特別規定，應優先適用，公訴人認係一行為觸犯數罪
    名之想像競合犯，容有誤會。被告偽造國民身分證後持之行
    使，其行使之低度行為，應為偽造之高度行為所吸收，不另
    論罪。被告一行為同時偽造丙○○及林庚易之國民身分證及
    駕駛執照，為想像競合犯，應從一重之偽造公印文罪處斷。
    被告與「小傑」及另一真實姓名、年籍均不詳之成年男子間
    ，就上開犯行有犯意之聯絡及行為之分擔，為共同正犯。爰
    審酌被告為圖免除債務而為本件犯行之動機、目的、手段、
    犯罪所生之危害及犯後坦承犯行，態度良好等一切情狀，量
    處如主文所示之刑，並諭知易科罰金之折算標準。又查，被
    告前未曾因故意犯罪受有期徒刑以上刑之宣告，今因一時失
    慮，致罹刑章，犯後深表悔悟，經此教訓，當知所警惕而無
    再犯之虞，本院綜合各情，認所宣告之刑，以暫不執行為適
    當，爰併予宣告緩刑2年，又本院審酌上情後，認有命其提
    供義務勞務以培養其服務社會，及從事正當活動之必要，爰
    依刑法第74條第2項第5款之規定，命其向指定之公益團體、
    地方自治團體或社區提供40小時之義務勞務，並依刑法第93
    條第1項第2款規定，諭知緩刑期間付保護管束。公訴人雖請
    求判處被告有期徒刑8 月，惟本院審酌上情後，認量處有期
    徒刑6 月已足生警惕，併此敘明。扣案偽造丙○○及林庚易
    之國民國身分證及駕駛執照共4 張，係綽號「小傑」所有，
    因本件犯罪所得之物，業據被告供明在卷，併依刑法第38條
    第1項第3款宣告沒收。
五、公訴意旨認被告持鄭景元上開土地銀行存摺，填載鄭景元之
    取款憑條，並持鄭景元之印章加蓋於取款憑條上，持向銀行
    提領，係犯刑法第216條、第210條之行使偽造私文書罪嫌及
    第339條第1項之詐欺取財罪嫌（起訴書原引用339條第3項、
    第1項，經公訴人具狀更正）。惟查，依刑事訴訟法第161條
    第1 項之規定，檢察官就被告犯罪事實應負舉證責任，並指
    出證明之方法，對於其所訴之被告犯罪事實，應負提出證據
    及說服之實質舉證責任，倘所提出之證據不足為被告有罪之
    積極證明，或其闡明之證明方法無從說服法官以形成被告有
    罪之心證，基於無罪推定之原則，自應為被告無罪之諭知。
    公訴人並未提供任何證據證明「小傑」係以不法方式取得鄭
    景元上開土地銀行之存摺、印章，且「小傑」要被告提領鄭
    景元帳戶內之50萬元係被害人遭詐騙匯入或存入之款項，是
    此部分之犯罪無從證明，因公訴人認此與上開起訴經本院判
    決有罪部分有想像競合犯之關係，爰不另為無罪之諭知，併
    此敘明。
據上論斷，應依刑事訴訟法第273條之1第1項、第299條第1 項前
段、第310條之2、第454條第1項，戶籍法第75條第2 項，刑法第
11條前段、第28條、第212條、第218條第1項、第217條第1 項、
第55條、第41條第1項前段、第74條第1項第2款、第2項第5 款、
第93條第1項第2款、第38條第1項第3款，刑法施行法第1條之1，
判決如主文。
本案經檢察官李善植到庭執行職務
中    華    民    國    98    年    3     月    4     日
                  刑事第五庭  法  官  林慧英
以上正本證明與原本無異。
如不服本判決應於收受判決後10日內向本院提出上訴書狀，並應
敘述具體理由；其未敘述上訴理由者，應於上訴期間屆滿後20日
內向本院補提理由書（均須按他造當事人之人數附繕本）「切勿
逕送上級法院」。
                              書記官  廖碩薇
中    華    民    國    98    年    3     月    4     日
附錄論罪科刑法條
刑法第212條
偽造、變造護照、旅券、免許證、特許證及關於品行、能力服務
或其他相類之證書、介紹書，足以生損害於公眾或他人者，處1
年以下有期徒刑、拘役或3百元以下罰金。
刑法第217條第1項
偽造印章、印文或署押，足以生損害於公眾或他人者，處3 年以
下有期徒刑。
刑法第218條第1項
偽造公印或公印文者，處5年以下有期徒刑。
戶籍法第75條第1項、第2項
意圖供冒用身分使用，而偽造、變造國民身分證，足以生損害於
公眾或他人者，處5 年以下有期徒刑、拘役或科或併科新臺幣50
萬元以下罰金。
行使前項偽造、變造之國民身分證者，亦同。


司法院資訊處製作；財團法人民間司法改革基金會備份。
